【裁判字號】    97,訴,2448
【裁判日期】    980227
【裁判案由】    毒品危害防制條例
【裁判全文】
臺灣臺北地方法院刑事判決              97年度訴字第2448號
公  訴  人  臺灣臺北地方法院檢察署檢察官
被      告  甲○○
                    （現另案於臺灣臺北戒治所執行中）
上列被告因毒品危害防制條例案件，經檢察官提起公訴（97年度
毒偵字第3750號），本院判決如下：
    主  文
甲○○施用第一級毒品，累犯，處有期徒刑拾月; 又施用第二級
毒品，累犯，處有期徒刑肆月。應執行有期徒刑壹年。
    事  實
一、甲○○前於民國87年間，因犯施用毒品罪，經臺灣臺中地方
    法院以87年度毒聲字第202號裁定送勒戒處所觀察、勒戒後
    ，認無繼續施用毒品傾向，於87年6月23日執行完畢釋放出
    所，並由臺灣臺中地方法院檢察署檢察官於87年6月23日以
    87年度偵字第11968號為不起訴處分確定。其於受前開觀察
    、勒戒處分執行完畢釋放後，於5年內之87年7月間，又因犯
    施用毒品罪，經臺灣臺中地方法院以87年度毒聲字第753號
    裁定送觀察、勒戒後，認其有繼續施用毒品傾向，該院另以
    87年度毒聲字第1416號裁定送強制戒治。嗣經評定合格，該
    院復以89年度毒聲字第1682號裁定准予停止戒治，於88年4
    月3日停止戒治處分出監，所餘戒治期間付保護管束，於88
    年8月19日戒治期滿未被撤銷視為執行完畢，並由臺灣臺中
    地方法院檢察署檢察官於89年1月5日以89年度戒毒偵字第16
    號為不起訴處分確定。但其並未因而戒除毒癮，再於89年5
    月間犯施用第一級、第二級毒品罪，經臺灣臺中地方法院再
    以89年度毒聲字第3167號裁定送強制戒治，並由檢察官提起
    公訴。該院於89年10月2日以89年度訴字第1877號分別判處
    有期徒刑10月、6月（起訴書誤載為3月），經合併定應執行
    有期徒刑1年2月確定。嗣發覺為累犯，由同院再以93年度聲
    字第910號更定其刑，分別判處有期徒刑1年、8月，合併定
    應執行有期徒刑1年5月確定。其前開戒治處分，嗣經評定合
    格，由該院再以90年度毒聲字第1165號裁定停止戒治，所餘
    戒治處分付保護管束，於90年5月24日戒治期滿未被撤銷視
    為執行完畢。其另於90年間因犯轉讓第一級毒品罪，經臺灣
    高等法院臺中分院於91年5月27日以90年度上訴字第1651號
    判處有期徒刑2年確定。並與其前開更定其刑後所受有期徒
    刑1年及8月之刑，合併定應執行有期徒刑3年4月。入監執行
    後，嗣於93年10月6日獲准假釋出監，於94年4月29日縮刑期
    滿假釋未被撤銷視為執行完畢。
二、甲○○竟仍不知悔改，復分別基於施用第一級毒品、第二級
    毒品之犯意，於97年10月23日18時許，在臺北市○○區○○
    街與崑明街口附近，以針筒注射方式，施用第一級毒品海洛
    因一次; 及以鋁鉑紙燒烤之方式施用第二級毒品甲基安非他
    命一次。嗣於同日21時30分許（起訴書誤載為23時10分許）
    ，途經臺北市中山區○○○路與伊通街口時，因行跡可疑，
    為警攔查後採尿送驗呈毒品陽性反應，而查獲上情。
三、案經臺北市政府警察局中山分局報告臺北地方法院檢察署檢
    察官偵查起訴。
    理  由
一、訊據被告甲○○坦承於前開時、地，分別以上述方法，施用
    第一級毒品海洛因及第二級毒品甲基安非他命等情不諱，惟
    辯稱: 本案應與其現戒治中之案件合併戒治，不應為科刑之
    判決云云。惟查:
  (一)被告於前開時、地，分別以上述方法，施用第一級毒品海洛
    因及第二級毒品甲基安非他命等情，業據被告坦承不諱。又
    被告遭查獲後，經員警採集其尿液送驗結果，呈嗎啡及安非
    他命、甲基安非他命類陽性反應，亦有臺北市政府警察局偵
    辦毒品案件尿液檢體委驗單、臺灣尖端先進生技醫藥股份有
    限公司於97年11月7日出具之濫用藥物檢驗報告1紙在卷足憑
    （參偵卷第9-10頁）。足認被告前開出於任意性之自白，核
    與事實相符，而可採信。是本件被告於上開時間，施用第一
    級毒品海洛因、第二級毒品甲基安非他命之犯行，事證明確
    ，洵堪認定。
  (二)被告前於87年間，因犯施用毒品罪，經裁定送觀察、勒戒後
    ，認無繼續施用毒品傾向，於87年6月23日執行完畢釋放出
    所。又於87年7月間，再犯施用毒品罪，經裁定送觀察、勒
    戒、強制戒治。之後復於89年5月間第三次犯施用第一級、
    第二級毒品罪，經裁定送強制戒治及提起公訴，經法院判刑
    及執行，此有臺灣高等法院被告前案紀錄表在卷可稽。其本
    次犯行，雖距第三次施用毒品犯行已逾5年。惟按「按施用
    第一、二級毒品為犯罪行為，毒品危害防制條例第10條定有
    處罰明文。故施用第一、二級毒品者，依前揭規定本應科以
    刑罰。惟基於刑事政策，對合於一定條件之施用者，則依同
    條例第20條、第23條之規定，施以觀察、勒戒及強制戒治之
    保安處分。又毒品危害防制條例於92年7月9日修正公布，自
    93 年1月9日施行，其中第20條、第23條將施用毒品之刑事
    處遇程序，區分為【初犯】及【5年內再犯】、【5年後再犯
    】。依其立法理由之說明：【初犯】，經觀察、勒戒或強制
    戒治後，應為不起訴處分或不付審理之裁定；經觀察、勒戒
    或強制戒治執行完畢釋放後，【5年內再犯】者，因其再犯
    率甚高，原實施之觀察、勒戒及強制戒治既已無法收其實效
    ，爰依法追訴或裁定交付審理。至於經觀察、勒戒或強制戒
    治執行完畢釋放後，【5年後再犯】者，前所實施之觀察、
    勒戒或強制戒治已足以遮斷其施用毒品之毒癮，為期自新及
    協助其斷除毒癮，仍適用【初犯】規定，先經觀察、勒戒或
    強制戒治之程序。從而依修正後之規定，僅限於【初犯】及
    【5年後再犯】二種情形，始應先經觀察、勒戒或強制戒治
    程序。倘被告於5年內已再犯，經依法追訴處罰，縱其第三
    次（或第三次以上）再度施用毒品之時間，在初犯經觀察、
    勒戒或強制戒治執行完畢釋放五年以後，已不合於【5年後
    再犯】之規定，且因已於【5年內再犯】，顯見其再犯率甚
    高，原實施觀察、勒戒或強制戒治，已無法收其實效，即應
    依該條例第10條處罰。」（最高法院97年第5次刑事庭決議
    參照。）。本件被告在第一次犯施用毒品罪，經觀察、勒戒
    後，已於5年內二犯、三犯施用毒品罪，揆諸前開說明，其
    本件施用毒品之犯行，自應依法論科。
二、核被告甲○○所為，係犯毒品危害防制條例第10條第1項之
    施用第一級毒品罪及同條第2項之施用第二級毒品罪。被告
    施用第一級毒品海洛因、第二級毒品甲基安非他命前及施用
    時，持有第一級毒品海洛因、第二級毒品甲基安非他命之低
    度行為，分別為其施用第一級毒品海洛因、第二級毒品甲基
    安非他命之高度行為所吸收，不另論罪。被告前於89年間因
    犯施用第一級毒品、第二級毒品罪，經臺灣臺中地方法院以
    89年度訴字第1877號分別判處有期徒刑10月、6月（起訴書
    誤載為3月），經合併定應執行有期徒刑1年2月確定。嗣經
    發覺為累犯，由同院再以93年度聲字第910號更定其刑，分
    別判處有期徒刑1年、8月，合併定應執行有期徒刑1年5月確
    定。其另於90年間因犯轉讓第一級毒品罪，經臺灣高等法院
    臺中分院於91年5月27日以90年度上訴字第1651號判處有期
    徒刑2年確定。並與其前開更定其刑後所受有期徒刑1年及8
    月之刑，合併定應執行有期徒刑3年4月，於94年4月29日縮
    刑期滿假釋未被撤銷視為執行完畢，此有前開前案紀錄表在
    卷可參。其於受前開有期徒刑之執行完畢後，5年內再故意
    犯本件有期徒刑以上之罪，均為累犯，均應依法加重其刑。
    被告所犯上開二罪，犯意各別，行為互殊，應分論併罰之。
    爰審酌被告前已因施用毒品，受有觀察勒戒之保安處分及科
    刑、執行，且其在本案之前另有四次施用毒品犯行（臺灣桃
    園地方法院96年度審訴字第1400號、臺灣板橋地方法院97年
    度訴字第1820號、97訴字第2683號、97訴字第3419號），經
    各該受理法院以已逾前開第三次強制戒治執行完畢釋放後5
    年為由，而為不受理之判決，此有前開前案紀錄表及相關判
    決書在卷可考，足認其戒毒意志不堅，再為本件犯罪，惟其
    犯後已坦承有施用毒品之行為，態度尚稱良好等一切情狀，
    分別量處如主文所示之刑，並定其應執行刑。被告用以施用
    毒品所用之注射針筒、鋁鉑紙等物，均未扣案，且無證據證
    明均屬被告所有之物，爰均不另為沒收之諭知，附此敘明。
據上論斷，應依刑事訴訟法第299條第1項前段，毒品危害防制條
例第10條，刑法第11條前段、第47條第1項、第51條第5款，判決
如主文。
本案經檢察官楊智綸到庭執行職務
中    華    民    國    98    年    2    月    27     日
                  刑事第四庭  審判長法  官  郭惠玲
                                    法  官  李明益
                                    法  官  李桂英
上正本證明與原本無異。
如不服本判決應於收受送達後10日內向本院提出上訴書狀，並應
敘述具體理由；其未敘述上訴理由者，應於上訴期間屆滿後20日
內向本院補提理由書（均須按他造當事人之人數附繕）。
                                    書記官  嚴君珮
中    華    民    國    98    年    2     月    27    日
附錄本案論罪科刑法條全文:
毒品危害防制條例第10條
施用第一級毒品者，處 6 月以上 5 年以下有期徒刑。
施用第二級毒品者，處 3 年以下有期徒刑。


司法院資訊處製作；財團法人民間司法改革基金會備份。
